【裁判字號】    98,訴,491
【裁判日期】    981124
【裁判案由】    違反毒品危害防制條例
【裁判全文】
臺灣臺南地方法院刑事判決               98年度訴字第491號
公  訴  人  臺灣臺南地方法院檢察署檢察官
被      告  乙○○
指定辯護人  本院公設辯護人  甲○○
上列被告因違反毒品危害防制條例案件，經檢察官提起公訴（98
年度偵字第2966號），本院判決如下：
    主  文
乙○○意圖販賣而持有第三級毒品，處有期徒刑壹年陸月。扣案
之第三級毒品愷他命壹包（檢驗後淨重零點捌捌伍公克）、夾鍊
袋貳包、電子磅秤貳臺均沒收。
    事  實
一、乙○○曾於民國九十二年十月一日，因殺人未遂案件，經臺
    灣高等法院臺南分院以九十二年度上訴字第七○二號判決判
    處有期徒刑七年確定，入監執行後，於九十七年八月七日因
    縮短刑期假釋出監，現仍在假釋期間，竟不知警惕，明知愷
    他命係屬毒品危害防制條例所明定之第三級毒品，不得販賣
    或意圖販賣而持有，於九十八年一月間某日，基於施用愷他
    命之犯意，在網路聊天室向姓名、年籍不詳之人購入不詳數
    量之愷他命後，復萌生販賣愷他命營利之犯意，在網路聊天
    室內散布販賣愷他命之訊息，而基於販賣愷他命之犯意持有
    上開愷他命。嗣於九十八年二月二十一日下午三時十分許，
    為警持本院所核發之搜索票在其位於臺南市○區○○路三九
    七號住處，扣得愷他命一包（檢驗前淨重○．八九六公克，
    檢驗後淨重○．八八五公克）、夾鍊袋二包、電子磅秤二臺
    等物，因而查獲上情。
二、案經臺南市警察局第六分局報請臺灣臺南地方法院檢察署檢
    察官偵查起訴。
    理  由
一、按被告以外之人於審判外之言詞或書面陳述，除法律有規定
    者外，不得作為證據；又按被告以外之人於偵查中向檢察官
    所為之陳述，除顯有不可信之情況者外，得為證據；被告以
    外之人於審判外之陳述，雖不符合同法第一百五十九條之一
    至第一百五十九條之四之規定，但經當事人於審判程序同意
    作為證據，法院審酌該言詞陳述或書面陳述作成時之情況，
    認為適當者，亦得為證據，當事人、代理人或辯護人於法院
    調查證據時，知有第一百五十九條第一項不得為證據之情形
    ，而未於言詞辯論終結前聲明異議者，視為有前項之同意，
    刑事訴訟法第一百五十九條第一項、第一百五十九條之一第
    二項、第一百五十九條之五分別定有明文。查本判決下列所
    引用之各該被告以外之人於審判外之陳述，皆屬傳聞證據，
    惟公訴人、被告及辯護人於本案言詞辯論終結前，均未爭執
    其證據能力，本院審酌前開證據之作成或取得之狀況，並無
    非法或不當取證之情事，亦無顯不可信或證據力明顯過低之
    情形，復經本院於審判期日就上開證據依法進行調查、辯論
    ，依刑事訴訟法第一百五十九條之五規定，均具有證據能力
    ，合先敘明。
二、前開犯罪事實，業據被告乙○○於偵查及本院審理中坦承不
    諱，此外，並有臺南市警察局第六分局搜索、扣押筆錄各一
    份、現場照片八幀（見警卷第十九至二十二頁）及扣案之第
    三級毒品愷他命一包（檢驗前淨重○．八九六公克，檢驗後
    淨重○．八八五公克）、夾鍊袋二包、電子磅秤二臺可資佐
    證；而扣案之白色結晶粉末經送鑑驗之結果，確屬第三級毒
    品愷他命無誤，亦有高雄市立凱旋醫院九十八年三月十九日
    高市凱醫驗字第九五三三號濫用藥物成品檢驗鑑定書一紙在
    卷可憑（見偵查卷第二十頁），是被告前開意圖販賣而持有
    第三級毒品愷他命之自白核與事實相符。又按意圖販賣而持
    有毒品罪，乃行為人原無販賣營利之意圖，於購入或因其他
    原因取得毒品後，始另行起意販賣營利者，至所謂販賣，則
    係以販賣為目的，將毒品購入或將之賣出者而言。查被告為
    警查獲後，經採集其尿液送驗結果，確呈愷他命陽性反應，
    有詮昕科技股份有限公司於九十八年三月六日出具之濫用藥
    物尿液檢驗報告及臺南市警察局第六分局送驗尿液及年籍對
    照表各一紙附卷可查（見偵查卷第十八頁及警卷第二十三頁
    ），堪信被告為警查獲之前確有施用愷他命之惡習，依罪疑
    唯輕之原則，自無從遽認被告自始即係基於營利意圖而販入
    扣案之愷他命。然警員於上揭時間，持本院所核發之搜索票
    前往被告上揭住處搜索時，確實扣得分裝夾鍊袋二包及電子
    磅秤二臺等分裝工具，在在顯示被告為警查獲時確有販賣愷
    他命營利之意圖，是其意圖販賣而持有愷他命之犯行，要可
    認定。綜上，本件事證明確，被告之犯行洵堪認定，應依法
    論科。
三、被告行為後，毒品危害防制條例業經修正公布，修正後之毒
    品危害防制條例於第十七條第二項增定：「犯第四條至第八
    條之罪於偵查及審判中均自白者，減輕其刑」，本件被告於
    偵查中及審判中均自白犯行，合於修正後該條例第十七條第
    二項減刑之規定，則經比較新舊法結果，以修正後之規定較
    有利於被告，依刑法第二條第一項但書之規定，自應適用裁
    判時即修正後毒品危害防制條例之規定處斷。
四、核被告所為，係犯毒品危害防制條例第五條第三項之意圖販
    賣而持有第三級毒品罪。被告經警查獲後，於偵查及審判中
    均自白犯行，業如前述，應依修正後毒品危害防制條例第十
    七條第二項規定，減輕其刑。爰審酌被告本身有施用愷他命
    之惡習，當知毒品對於人體身心殘害頗大，竟於意圖供自行
    施用購入毒品後，又另行起意變異為販賣之意圖而持有上開
    毒品，為求獲利而伺機出售，如經販售將危害他人身心健康
    ，亦將危害社會治安，惟考量本件查獲之毒品總淨重僅為○
    ．八八五公克，數量尚非龐大，且犯後坦白承認犯行，態度
    良好等一切情狀，量處如主文所示之刑，以示懲儆。
五、按現行毒品危害防制條例第十八條第一項中段增列「查獲之
    第三、四級毒品及製造或施用毒品之器具，無正當理由擅自
    持有者，均沒入銷燬之」之行政罰規定，與同條項前段就第
    一、二級毒品所為「沒收銷燬」之刑罰從刑規定，顯有不同
    ，蓋毒品危害防制條例就無正當理由而擅自施用、持有第三
    、四級毒品及其相關之器具者，並無科處刑罰之規定，無從
    依從刑之規定沒收，是以毒品危害防制條例第十八條第一項
    後段所定應沒入銷燬之毒品，應專指查獲施用或持有之第三
    、四級毒品而言，是本條既僅屬行政沒入之性質，故應非刑
    法上關於沒收之特別規定，如被告持有第三級毒品，而構成
    毒品危害防制條例所定之相關犯罪，該毒品即屬不受法律所
    保護之違禁物，仍應回歸刑法之適用，依刑法第三十八條第
    一項第一款之規定沒收。查本件扣案之第三級毒品愷他命一
    包（檢驗後淨重○．八八五公克），乃被告意圖供販賣之用
    而持有之物，且其持有上開第三級毒品之行為，亦已違反毒
    品危害防制條例第五條第三項之規定，而應處以刑罰，則揆
    諸前開說明，即不問屬於犯罪行為人與否，逕依刑法第三十
    八條第一項第一款及同條第二項之規定，予以宣告沒收。另
    扣案之夾鍊袋二包、電子磅秤二臺，均係被告所有，預備供
    本件犯罪所用之物，亦應依刑法第三十八條第一項第二款規
    定予以宣告沒收。至被告於警詢中固供承扣案之新臺幣二十
    一萬元現金及帳冊等物亦均係其所有（見警卷第二頁），然
    查上開物品除與本件被告意圖販賣而持有第三級毒品愷他命
    之犯行無關外（被告既尚未將扣案之愷他命賣出，自難認扣
    案之現金係屬犯罪所得），亦無證據顯示上開物品為違禁物
    ，尚乏沒收之依據，自不得宣告沒收，附此敘明。
據上論斷，依刑事訴訟法第二百九十九條第一項前段，毒品危害
防制條例第五條第三項、第十七條第二項（修正後）、第十八條
第一項，刑法第十一條前段、第二條第一項但書、第三十八條第
一項第一款、第二款，判決如主文。
本案經檢察官丙○○到庭執行職務。
中    華    民    國    98    年    11    月    24    日
                  刑事第十四庭  審判長法  官  陳金虎
                                      法  官  周紹武
                                      法  官  孫淑玉
以上正本證明與原本無異。
如不服本判決應於收受本判決後10日內向本院提出上訴書狀，並
應敘述具體理由。其未敘述上訴理由者，應於上訴期間屆滿後20
日內向本院補提理由書狀（均須按他造當事人之人數附繕本）「
切勿逕送上級法院」。
                                      書記官  方秀貞
中    華    民    國    98    年    11    月    24    日
附錄本案論罪科刑法條：
毒品危害防制條例第5條
意圖販賣而持有第一級毒品者，處無期徒刑或10年以上有期徒刑
，得併科新臺幣7百萬元以下罰金。
意圖販賣而持有第二級毒品者，處5年以上有期徒刑，得併科新
臺幣5百萬元以下罰金。
意圖販賣而持有第三級毒品者，處3年以上10年以下有期徒刑，
得併科新臺幣3百萬元以下罰金。
意圖販賣而持有第四級毒品或專供製造、施用毒品之器具者，處
1年以上7年以下有期徒刑，得併科新臺幣1百萬元以下罰金。


司法院資訊處製作；財團法人民間司法改革基金會備份。
